最高法院刑事判決　　　　　　九十六年度台上字第一七五０號
上　訴　人　甲○○
　　　　　　　　　　樓（現另案在台灣雲林監獄執行中）
選任辯護人　劉智園律師
上列上訴人因違反毒品危害防制條例案件，不服台灣高等法院中
華民國九十五年十二月十九日第二審更審判決（九十五年度上更
(二)字第六三七號，起訴案號：台灣板橋地方法院檢察署八十九年
度偵字第一一三五一、一二一六０號），提起上訴，本院判決如
下：
    主  文
上訴駁回。
    理  由
按刑事訴訟法第三百七十七條規定，上訴於第三審法院，非以判
決違背法令為理由，不得為之。是提起第三審上訴，應以原判決
違背法令為理由，係屬法定要件。如果上訴理由狀並未依據卷內
訴訟資料，具體指摘原判決不適用何種法則或如何適用不當，或
所指摘原判決違法情事，顯與法律規定得為第三審上訴理由之違
法情形，不相適合時，均應認其上訴為違背法律上之程式，予以
駁回。本件上訴人甲○○上訴意旨略稱：(一)其於民國八十九年六
月九日之前已搬離台北縣三重市○○○街七十二巷三十九號一樓
之租住處，此據證人陳金蓮證述明確。胡再居、陳國中於上訴人
搬離後進住，且日常出入之人員複雜，是上開扣案之毒品，究為
何人所有，事實不明，而有傳訊搜索之警員黃振義予以對質，並
命提出現場拍攝照片之必要；但警方亦無照片可供移送，原審未
傳訊證人，亦未說明不予調查之理由，自有調查職責未盡之違誤
。(二)張永福之自白書載明：案發之日警方曾於上開分子尾之租住
處查得甲基安非他命等語，是上開甲基安非他命應為張永福所有
，只因上訴人曾檢舉張永福竊盜，引發張永福不滿，終誣指曾向
上訴人購買甲基安非他命而遭不白之冤。(三)上訴人為警員范振華
之線民，案發之日應警員范振華之請至現場協助追查胡再居，再
循線釣出藥頭「大胖榮」，此觀胡再居所供曾向「大胖榮」購毒
之情自明。原審經調查結果，認台北市政府警察局萬華分局並無
范振華其人，遽認上訴人所稱未住於分子尾之租住處之辯詞為不
足採信，並認定上訴人確住居於上開租住處，查扣之物品為上訴
人所有，其採證顯非適法。(四)警員搜索時，限制上訴人之行動自
由，並不准上訴人對外聯絡，之後至警局接受詢問時，又遭警員
施加暴力，此據證人蘇建源證述在卷。是上訴人於警詢中之供述
，非出於任意性，自無證據能力。(五)上訴人因病而施用安非他命
減輕痛苦，亦曾提供該第二級毒品安非他命予胡再居施用，如法
院認定上訴人持有毒品，應係轉讓或施用毒品之當然結果，難以
意圖販賣而持有論處云云。查原判決認定上訴人（因歲數較大，
一般人稱其為「伯仔」）明知甲基安非他命係毒品危害防制條例
第二條第二項第二款規定之第二級毒品，不得非法持有及販賣，
竟於八十九年間自不詳之管道取得第二級毒品甲基安非他命一包
（淨重二一．五五公克，另包裝紙重０．八九公克），將之置於
台北縣三重市○○○街七十二巷三十九號一樓租住處內，嗣因數
量較多，萌生伺機販售予不特定人以牟利之意圖，而備置磅秤一
台、分裝袋封口器二組、分裝器一組供販賣之用，但恐遭警查緝
，故將該甲基安非他命以其至鄭俊堂內兒科診所就診所取得之藥
袋予以包裝，再以雙面膠黏貼於上開住處廚房瓦斯筒底部。經警
據報於八十九年六月九日下午五時四十分許，在上揭瓦斯桶底部
扣得甲基安非他命一包，在房間內扣得磅秤一台、分裝袋封口器
二組、分裝器一組、噴燈（噴火器）三座、帳單一張、甲基安非
他命殘渣袋三袋及甲基安非他命吸食器二組等情，係依憑台北市
政府警察局萬華分局於八十九年六月九日下午五時四十分許，至
台北縣三重市○○○街七十二巷三十九號一樓搜索時，扣得上開
甲基安非他命一包、磅秤一台、分裝袋封口器二組、分裝器一組
。並據證人警員黃振義證稱：搜索時先攔截自屋內出來之陳國中
及蘇建源，當時上訴人在客廳包檳榔，洪崇進是搜索過程中才進
來等語。及證人陳國中、洪崇進、蘇建源於警詢時或稱：其到上
址找上訴人還錢。或稱案發當日下午三時許，打電話與「伯仔」
聊天，說他一個人在家很無聊，叫我過去，該處係由上訴人一直
使用；或稱「伯仔」叫我到他分子尾街拿汽車鑰匙，幫他開車子
去修理，進屋時「伯仔」正在睡覺各語。及證人即房東朱永華之
妻陳金蓮於警詢時陳稱：我於八十八年七月十日將房屋租給上訴
人使用，租金係向上訴人收取，並提出租賃契約書影本為證，足
見上開處所為上訴人所租用無疑。復有實地查訪紀錄表一紙、扣
押物清單、法務部調查局檢驗通知書等證據，資以證明上訴人有
意圖販賣而持有第二級毒品之事實，因而撤銷第一審關於販賣第
二級毒品部分之科刑判決，變更起訴法條，改判論處上訴人意圖
販賣而持有第二級毒品罪刑，已敘明其所憑之證據及認定之理由
，並以上訴人及其選任辯護人所辯：其於八十九年二至四月都是
住在上開分子尾街租屋處，八十九年五月二日就搬到台北縣三重
市○○街二一八巷十七號一樓，分子尾街租屋處就由胡再居居住
使用，案發當日之所以在場，係因台北市政府警察局松山分局警
員范振華命其到該處，共同商請胡再居協助提供有關毒品大盤商
的聯絡地址及電話；查扣之物品中，除吸食器外，均非其所有，
現場寫有其姓名之藥袋，係其所丟棄於垃圾桶中，經警自垃圾桶
所取出。且以分子尾街房屋雖由上訴人承租，然出入該處之份子
複雜，不可以上開處所為上訴人所承租，遽以認定上開物品為上
訴人所有；更無以推定上訴人有意圖販賣而持有甲基安非他命云
云，如何不足採信，於理由中詳加說明與指駁，並說明證人張永
福、蘇建源所證：上訴人於八十八年底起至八十九年三、四月有
住台北縣三重市○○○街七十二巷三十九號一樓等語。但查一般
人住於一處所固為常態；但分住兩處亦事所常見，故上開證詞不
足證明上訴人未住居於分子尾之租住處。另說明證人紀炳芳、陳
國中、洪崇進、陳金蓮於警詢中之供述及證人蘇建源、張永福、
胡再居、曾國城、朱永華於偵訊中之陳述，具有證據能力之憑據
。從形式上觀察，並無違背法令之情形存在。按證據之取捨，屬
於事實審法院之職權，其取捨苟不違背經驗法則或論理法則，即
不容其任意指為違法。原判決復據相關之證據以認定上訴人之上
開犯行，其採證論述核與卷證資料相符，且與證據法則、經驗與
論理法則無違。況上訴人於偵查中更承認：我想要賣甲基安非他
命，但還未賣等語（見一一三五一號偵查卷第八四頁反面末行）
，益證上訴人意圖販賣而持有甲基安非他命之事實無誤。又原判
決既未以上訴人於警詢中之供述為論據，故上訴人之警詢供述是
否具有任意性，即無論述之必要，原判決核無所指違背法令之情
形存在。上訴意旨純就原判決已論斷說明之事項，重為事實之爭
辯，核與法律所規定，得為第三審上訴理由之違法情形不相適合
，其上訴為違背法律上之程式，應予駁回。
據上論結，應依刑事訴訟法第三百九十五條前段，判決如主文。
中　　華　　民　　國　九十六　年　　四　　月　　四　　日
                      最高法院刑事第四庭
                          審判長法官  莊　登　照
                                法官  洪　明　輝
                                法官  黃　一　鑫
                                法官  林　秀　夫
                                法官  徐　昌　錦
      本件正本證明與原本無異
                                      書  記  官
中　　華　　民　　國　九十六　年　　四　　月　  十　  日
                                                      Ｑ
